【裁判字號】    98,上易,15
【裁判日期】    981016
【裁判案由】    竊盜
【裁判全文】
福建高等法院金門分院刑事判決          98年度上易字第15號
上  訴  人
即  被  告  乙○○
選任辯護人  陳崇善律師
上  訴  人
即  被  告  甲○○
上列上訴人即被告因竊盜案件，不服福建金門地方法院97年度易
字第46號，中華民國98年5月14日第一審判決（起訴案號：福建
金門地方法院檢察署97年度偵字第146號、147號），提起上訴，
本院判決如下：
    主  文
上訴駁回。
    理  由
一、程序部分：本案被告甲○○經合法傳喚，無正當理由不到庭
    ，爰不待其陳述，逕行判決，合先敘明。
二、本案經本院審理結果，認第一審以被告乙○○、甲○○犯刑
    法第321條第1項第3、4款結夥三人以上攜帶兇器竊盜罪，並
    審酌被告二人係為貼補家用竟分別攜帶對人體具有危險性之
    鐵鎚、破壞剪等兇器夥同共同被告鍾天賜（鍾天賜係徒手結
    夥共同參與竊盜，未攜帶兇器；鍾天賜所犯本案結夥三人以
    上攜帶兇器竊盜罪部分，業據原審判處有期徒刑10月，因鍾
    天賜未上訴而告確定）進入無人駐守之營區內竊取如附件如
    犯罪事實欄所示物品變賣得款花用，以被告乙○○與甲○○
    二人於原審審理中否認犯行，飾詞巧辯，妄圖卸責等一切情
    狀，分別判處被告乙○○、甲○○有期徒刑10月；另以扣案
    之鐵鎚及破壞剪各1支，雖係被告乙○○、甲○○與共同被
    告鍾天賜等三人共同犯罪所用之物，惟上開鐵鎚及破壞剪均
    屬第三人峻聖公司所有等情，業據被告乙○○、甲○○與共
    同被告鍾天賜分別供明在卷（福建金門地方法院97年度偵緝
    字第19號偵查卷第12頁、福建金門地方法院97年度偵字第
    146號偵查卷第10、11頁，原審卷第96頁），故該扣案之鐵
    鎚及破壞剪等物均不予宣告沒收各等情，經核原審認事用法
    並無不當，量刑亦屬妥適，應予維持，除原判決據上論斷欄
    漏引刑法第28條，應予補充外，其餘均引用第一審判決書記
    載之事實、證據及理由（如附件）。
三、
（一）、被告乙○○提起上訴，其上訴意旨略以：1、其本人因
        家中經濟因素，偶而撿取廢棄物變賣貼補，並非有意偷
        竊他人物品。2、從一開始就是鍾天賜告訴其本人在龍
        陵二營區有廢鐵可以撿，故其心態就是撿拾廢鐵；其並
        未使用工具，也不需要使用到工具，上揭工具均是渠等
        平常放在車上，是做污水下水道工程所使用的工具，撿
        拾廢鐵根本不需要使用該工具。3、其本人主觀上無竊
        盜故意，並未犯罪。
（二）、被告乙○○之辯護人為被告辯護略稱：本案被告乙○○
        是基於惜物的精神作資源回收，本件不只是被告在該營
        區撿拾廢鐵，還有別人在撿；請為被告無罪之諭知。
（三）、被告甲○○經合法傳喚未到庭，惟依其所提起之上訴狀
        陳稱：其本人只是與同事偶而撿取廢棄物以變賣補貼生
        活，並非竊盜，故無竊盜之故意。
四、本院駁回被告上訴之理由如下：經查：
（一）、本案業據被告乙○○於97年4月3日在檢察官偵查時供稱
        ：「（問：是否有於96年12月間前往金沙鎮屏東營區行
         竊？詳情為何？）有，當天中午12時許，我與甲○○
         及鍾天賜一同駕駛峻聖公司的車，車號2101─QS號自
         小貨車，前往該處，趁無人之際，偷取鐵架子四座、
         塑膠水管各種尺寸重量約三公噸等物，詳如警詢所載
         ，同樣載到金吉春資源回收場變賣，共賣得八萬六千
         多元，我們三人平分，我的部分全數交給我太太供作
         家用，他並不知情。」，「（問：當時有無使用工具
         ？）有，鐵鎚及破壞剪各一支，均是峻聖公司所有。
          」等語明確（同上97年度偵字第146號偵查卷第9頁、
          第10頁）。
（二）、被告甲○○於同上期日在檢察官偵查時供稱：「（問：
        是否有於96年12月間前往金沙鎮屏東營區行竊？詳情為
        何？）有，詳如乙○○剛才所言。」，「（問：當時有
        無使用工具？），鐵鎚及破壞剪各一支，均是峻聖公司
        所有。」等語至明（同上97年度偵字第146號偵查卷第
        11 頁）。
（三）、故由被告乙○○與甲○○於上開偵查中之供述可知，被
        告乙○○與甲○○二人業已供承犯有如附件事實欄第一
        段所述共同攜帶兇器竊盜之犯行等情至明。
（四）、又同案共同被告鍾天賜所犯本案共同攜帶兇器竊盜罪犯
        行，已據其於97年11月6日在原審準備程序時供承：「
        （問：被告對於檢察官控訴你涉嫌的犯罪事實，是否承
        認？或作無罪的答辯？）承認犯罪」等語在卷（原審卷
        第174頁）；並據其於97年6月28日在檢察官偵查時供稱
        ：「（問：是否有於96年12月初前往金沙鎮屏東某營區
        行竊？）有。」，「（問：詳情如何？）時間是在96年
        12月初某日中午12時許，乙○○提議說要載我跟綽號「
        短短」（即甲○○）的一起去搬鐵，我是坐峻聖工程行
        的車，開車的是「短短」，乙○○自己開他的車在前方
        帶路，後來是到屏東附近某營區，我們是走小路到營區
        內，在營區旁邊有一些廢鐵類的東西，乙○○說這些東
        西都可以搬，他已經搬過很多次了，我有問可以搬嗎？
        不會怎樣嗎？他說不會，我們就搬上車了。」，「（問
        ：你們共搬了多少東西？）鐵架子四座、各種尺寸塑膠
        水管，重量約三公噸，遮雨棚有二座，一大一小，浪板
        鐵皮有十片，3分鐵焊接成的樑柱有七支，長約3公尺及
        其他廢鐵，我們是分好幾次搬的，、、、、。」，「（
        問：上開物品得手後如何處理？）我們在取得上開物品
        後，隨即由三人一同載到金吉春資源回收場去變賣，、
        、、、、。」，「（問：你們在取得上開物品，上開物
        品之外觀如何？）水管是放在一個鐵架子上，擺放的很
        整齊，數量很多，其他的東西在我們開車去載前，乙○
        ○已經先行去拆除，這些是乙○○跟我講的。」，「（
        問：當時那些物品外觀像不像是沒有人要的廢棄物？）
        不像，雖然外觀看起來像舊的，但是那些東西體積很大
        ，都可以賣得好價錢，如果沒有人要的早就被人搬光了
         。」，「（問：你們當時是否明知上開物品是屬於軍
        方所有之物？）是，另外我當時有問乙○○說這些東西
        不是軍方的嗎？他說沒錯，但別人都在搬了，我們也可
        以搬。」，「（問：你們當時去搬上開物品時有無攜帶
        工具？）電鋸一支、鐵鎚二支、破壞剪一支及鐵撬一支
        ，這些都是峻聖工程行的。」等語至明（同上97年度偵
        緝字第19號偵查卷第11頁、12頁）。復據共同被告鍾天
        賜於97年11月6日在原審準備程序時供稱認罪在卷，已
        如上述；另據證人即共同被告鍾天賜於97年11月6日在
        原審審理時證稱，其於96年12月初有與被告乙○○、甲
        ○○去屏東某個營區去撿東西，其與被告乙○○是峻聖
        工程行的同事，當時是被告乙○○提議的，因當時大家
        都缺錢用，故乙○○說一起去搬鋼筋；是由其本人與被
        告乙○○及被告甲○○等三人一起過去；是坐峻聖公司
        的車，由被告乙○○開車，當時要去營區搬東西時，有
        攜帶工具，工具原來是放在車上。嗣於開車到營區時，
        被告乙○○有攜帶工具鐵鎚1支下車，是以防有東西黏
        住要敲；其本人當時是徒手，其於偵查中有供稱其與被
        告乙○○、甲○○人一起去營區搬東西時有攜帶電鋸一
        支、鐵鎚二支、破壞剪一支、鐵撬一支等這些話。當時
        有搬鐵架子二座，遮雨棚和浪板鐵皮10片及三分鐵的焊
        的樑柱有7-8支左右；水管當時還在現場，是整齊擺放
        。其本人當時要搬上述物品時，知道是軍方所有的物品
        ，被告乙○○也知道是軍方物品，因為一看就知道是營
        區軍方所有的物品；甲○○有搬三分焊接的梁柱和
        浪板鐵皮；渠等三人再將所搬取之前揭物品賣給金吉春
        資源回收場等語明確（原審卷第119頁至第134頁）。
（五）、綜上調查，由前揭被告乙○○與甲○○於上述偵查中之
        供述可知，本案被告乙○○與甲○○二人除已於偵查中
        供承犯有如附件事實欄第一段所述共同攜帶兇器竊盜之
        犯行等情外，復經證人即共同被告鍾天賜於原審審理時
        證稱其與被告乙○○與甲○○二人有攜帶工具至上揭營
        區竊取如附件事實欄第一段所述之鐵架子，遮雨棚和浪
        板鐵皮、三分鐵的焊的樑柱及水管等物品，隨後再持以
        變賣得款等情明確；此外並有贓物認領保管單、查扣單
        、「金吉春資源回收場」收購物品登記簿影本、警製搜
        索扣押筆錄及照片26張等各在卷可資佐證。足見被告乙
        ○○與甲○○共犯本案結夥三人以上攜帶兇器竊盜罪事
        證明確。被告乙○○與甲○○二人提起上訴，否認犯有
        竊盜罪，辯稱渠等主觀上並無竊盜故意云云，均非可採
        。被告乙○○之辯護人為被告乙○○上訴辯護稱，本案
        被告乙○○是基於惜物的精神作資源回收，被告只是在
        該營區撿拾廢鐵，並非竊盜，請為被告無罪之諭知云云
        ，亦不足取。
五、綜上所述，可見本案被告乙○○與甲○○二人確犯有前述刑
    法第321條第1項第3、4款結夥三人以上攜帶兇器竊盜罪事證
    明確。被告乙○○與甲○○二人事後否認犯行，提起上訴，
    經核均無理由，應予駁回。
六、本案事證已明，被告乙○○之辯護人於本院審理時聲請本院
    函查被告所撿的東西是否為軍方的財產，或請求函查國防部
    軍備局查明如附件事實欄第一段所述物品之所有權歸屬問題
    一節，核無必要。 另以本件被告所犯本件竊盜案件係屬非
    告訴乃論之罪，而對人身自由權之傷害罪則為告訴乃論之罪
    ，二者刑度輕重失衡，故被告所犯本件，上開竊盜案件有違
    憲問題，聲請大法官釋憲云云。經查：一般普通竊盜罪案件
    法定刑度為5年以下有期徒刑、拘役或5百元以下罰金；加重
    竊盜罪法定刑度則為6月以上5年以下有期徒刑；一般傷害罪
    法定刑度則為3年以下有期徒刑、拘役或1千元以下罰金；上
    開罪刑乃刑事立法與司法政策之問題，係屬通案；被告乙○
    ○所犯本件結夥三人以上攜帶兇器竊盜罪則屬單獨個案問題
    且原審亦已斟酌被告犯罪之情節、手段及犯後態度等一切情
    狀對於被告乙○○予以判處有期徒刑10月，此乃原審基於刑
    之量定，為求個案裁判之妥當性，由法律賦予法院裁量之權
    ，故辯護人聲請大法官釋憲一節，亦屬無據，應予駁回，合
    併敘明。
據上論斷，應依刑事訴訟法第368條、第373條、第371條，判決如主文。
本案經檢察官張益昌到庭執行職務。
中    華    民    國    98    年    10    月    16    日
                刑事庭    審判長法  官 沈宜生
                                法  官 陳容正
                                法  官 陳坤地
上正本證明與原本無異。
不得上訴。
                                書記官 黃月瞳
中    華    民    國    98    年    10    月    17    日
附錄：本案論罪科刑法條全文
中華民國刑法第321條
犯竊盜罪而有左列情形之一者，處6月以上、5年以下有期徒刑：
一、於夜間侵入住宅或有人居住之建築物、船艦或隱匿其內而犯
    之者。
二、毀越門扇、牆垣或其他安全設備而犯之者。
三、攜帶兇器而犯之者。
四、結夥三人以上而犯之者。
五、乘火災、水災或其他災害之際而犯之者。
六、在車站或埠頭而犯之者。
前項之未遂犯罰之。


司法院資訊處製作；財團法人民間司法改革基金會備份。
